臺灣高等法院高雄分院刑事裁定　　　　　　　　　　　九十一年度交抗字第五一號
　　抗　告　人
　　即受處分人　甲○○
　　代　理　人　張志遠
右抗告人因違反道路交通管理處罰條例案件，不服臺灣高雄地方法院九十一年度交聲
字第二二六號，中華民國九十一年四月十一日裁定，提起抗告，本院裁定如左：
    主  文
抗告駁回。
    理  由
一、本件抗告意旨略以：原裁定(1)以類推方式，將「紅燈右轉」擴大解釋為「闖紅燈
    」，有違法令及罪刑法定主義。(2)引用道路交通標誌標線號誌設置規則第二百零
    六條第五款第一目，認定紅燈右轉為闖紅燈，惟該規則係指車輛面對圓形紅燈表
    示禁止通行，不得超越停止線或進入路口。上開規則係指「闖紅燈」而言，並末
    明確規定禁止「紅燈右轉」。又倘若現場為禁止紅燈右轉區域，主管機關應主動
    堅立明顯易見之紅燈禁止右轉號誌，才不致於違反法律明確性原則。(3)引用前揭
    規則有違大法官會議釋字第四百零二號解釋要旨：「‧‧‧法律雖得授權以命令
    為補規定，惟授權之目的、範圍及內容必須具體明確，然後據以發佈命令，方符
    憲法第二十三條之意旨」。(4)同意交通部公路局高雄區監理所，以高監五字第駕
    裁 80–TA0000000號，對抗告人裁罰最高金額，有違比例原則。因認原裁定違背
    法令，爰依道路交通案件處理辦法第二十五條之規定，提起抗告云云。
二、按「行車管制號誌」之「圓形紅燈」顯示之意義，係指車輛面對圓形紅燈表示禁
    止通行，不得超越停止線或進入路口，道路交通標誌標線號誌設置規則第二百零
    六條第五款第一目定有明文。次按汽車駕駛人，行經有燈光號誌管制之交岔路口
    闖紅燈者，處新臺幣一千八百元以上五千四百元以下罰鍰，道路交通管理處罰條
    例第五十三條定有明文。又汽車駕駛人駕駛汽車違反道路交通管理處罰條例第五
    十三條規定者，應依同條例第六十三條第一項第三款規定並記違規點數三點。再
    按汽車駕駛人行經有燈光號誌管制之交岔路口，在無箭頭導向燈號之狀況，闖紅
    燈者而左轉或右轉，其轉彎固亦違反道路交通管理處罰條例第四十八條之規定，
    但暨已闖紅燈，自應適用第五十三條予以處罰，業經司法院七十年六月二十二日
    （七十）院台廳字第○三六一三號函釋甚明。
三、經查：本件抗告人於民國九十年六月二十五日十三時四十九分許，駕駛車牌號碼
    Ｋ三－二三八二號自用小客車，行經臺東市○○路與博愛路交岔路口，當燈光號
    誌已經變為紅燈，在無箭頭導向燈號之狀況，竟不遵守規定仍強闖紅燈向右轉行
    駛，為自動照相器拍照後，臺東縣交通隊以抗告人有違反道路交通管理處罰條例
    第五十三條規定之行為逕行舉發之事實，有舉發違反道路交通管理事件通知單及
    採證照片二張在卷可憑。抗告人接獲上開通知單後，於應到案日期前申訴，經臺
    東縣警察局函覆以：「違規地點之號誌燈為三色號誌燈，紅燈時並無指示可右轉
    ，應遵守交通號誌之指示行駛，受處分人之違規行為明確」等語，亦有臺東縣警
    察局九十年九月十二日九十東警交字第三三七四六號函一份足稽。抗告人未於指
    定期限內繳清罰鍰，嗣經高雄區監理所調查結果，認抗告人有前開違規行為，乃
    依道路交通管理處罰條例第五十三條規定，於九十一年三月十八日裁處罰鍰新臺
    幣五千四百元，並記違規點數三點，核無不合。抗告人坦承於右揭時地紅燈右轉
    ，惟爭執法無明文禁止紅燈右轉之規定云云，惟抗告人既已超越停止線，而進入
    禁止通行之路口並右轉，已屬闖越紅燈之行為，抗告人指摘原裁定不當，為無理
    由，應予駁回。
據上論結，應依道路交通案件處理辦法第二十六條、刑事訴訟法第四百十二條前段，
裁定如主文。
中      華      民      國      九十一      年    五    月    二十四    日
                              臺灣高等法院高雄分院刑事第六庭
                                  審判長法官  王憲義
                                        法官  張意聰
                                        法官  范惠瑩
右正本證明與原本無異。
不得再抗告。
                                      書記官  馬蕙梅
中      華      民      國      九十一      年    五    月    二十七    日
                                                               Ａ
